臺灣高雄地方法院民事裁定　九十二年度小上字第一○號
　　上　訴　人　甲○○
　　　　　　　　乙○○
　　　　　　　　丁○○
　　　　　　　　丙○○
　　訴訟代理人　陳素娥
　　被上訴人　　高雄市政府
　　法定代理人　謝長廷
右當事人間請求返還不當得利事件，上訴人對於中華民國九十一年十一月二十七日本
院高雄簡易庭九十年度雄小字第一八一二號第一審小額判決提起上訴，本院裁定如左
：
    主  文
上訴駁回。
第二審訴訟費用新台幣伍佰伍拾貳元由上訴人負擔。
    理  由
一、按對於小額程序之第一審裁判之上訴，非以其違背法令為理由，不得為之；所謂
    判決違背法令，乃指判決不適用法規或適用不當；而有第四百六十九條所列第一
    款至第五款事由時，其判決當然為違背法令；又當事人於第二審程序不得提出新
    攻擊或防禦方法；次按上訴狀內未表明上訴理由者，上訴人應於提起上訴後二十
    日內，提出理由書於原第二審法院；未提出者，毋庸命其補正，由原第二審法院
    以裁定駁回之，民事訴訟法第四百三十六條之二十四第二項、第四百三十六條之
    三十二第二項準用第四百六十八條及第四百六十九條第一款至第五款（同條第六
    款則不在準用之列）、第四百三十六條之二十八前段、第四百七十一條第一項分
    別定有明文。是當事人提起上訴，如依民事訴訟法第四百六十八條規定，以小額
    程序之第一審判決有不適用法規或適用法規不當為理由時，其上訴狀或理由狀應
    有具體之指摘，並揭示該法規之條項或其內容，若係成文法以外之法則，應揭示
    該法則之旨趣，倘為司法院解釋或最高法院之判例，則應揭示該判解之字號或其
    內容，如以民事訴訟法第四百六十九條第一款至第五款所列情形為理由時，其上
    訴狀或理由書，應揭示合於該條款之事實。上訴狀或理由書如未依此項方法表明
    ，或其所表明者，顯與上開法條規定不相合時，即難認為已對小額程序之第一審
    判決之違背法令有具體之指摘，其上訴自難認為合法。
二、本件上訴人對小額程序之第一審判決提起上訴，核其上訴理由狀所載內容，略以
    ：被上訴人固就系爭高雄市○○區○○段九四六之一地號土地（該土地原地號為
    同區○○段二之一一地號）請求上訴人給付使用補償金，惟上訴人乙○○、甲○
    ○、丙○○三人從未收受被上訴人之課徵通知，又系爭土地被上訴人並未經合法
    程序完成地籍圖重測，現仍為爭執中之土地，其所有權本不該登記為被上訴人所
    有，況該土地面積於徵收時僅二平方公尺，未料被上訴人竟為圖利自身，於登記
    為其所有時無故增加為三平方公尺，地目亦不知自何時起由「道」改為「建」，
    故被上訴人實無權予以課徵補償金。再被上訴人原課徵使用補償金係以系爭土地
    面積為三平方公尺且屬無法使用之畸零地，而依公告地價打折計算後，共徵收新
    台幣（下同）四萬九千一百四十元，嗣經原審測量結果，上訴人實際占用面積僅
    ○．八七平方公尺，然原審竟判令上訴人給付二萬一千五百零六元，而達原課徵
    使用補償金之百分之四四，顯然該判決實失比例原則及公平原則。另由原審判決
    書中記載系爭土地之公告地價，自八十六年間之每平方公尺六萬五千五百二十元
    至八十九年間之每平方公尺六萬零二百七十元，即可見系爭土地所坐落之地區，
    現正沒落蕭條中，且此段課徵期間，正逢鄰地興建十三層大樓，因該建地施工影
    響致使鄰地建築無法營業，甚且造成建物嚴重毀損影響安全，然原審竟未慮及此
    等情事，即遽認系爭土地位在高雄市繁華市區，是其計算系爭土地使用補償金顯
    亦失查等語。惟查：
  (一)、本件系爭坐落高雄市○○區○○段九四六之一地號土地確係被上訴人所有，而
      上訴人所共有之門牌號碼高雄市鹽埕區○○○路二十號建物，亦確占用系爭土
      地計○．八七平方公尺；又經原審履勘系爭土地結果，認該土地坐落高雄市鹽
      埕區，屬高雄市繁榮市區，復參酌高雄市政府八十二年六月三日八二高市府財
      四字第一五四二六號函所示之市有土地出租租金率計收標準，爰認依系爭土地
      申報地價百分之五計算之金額給付相當於租金之使用補償金為屬合理，乃依該
      比例予以酌定上訴人應給付被上訴人二萬一千五百零六元之不當得利暨其法定
      遲延利息等情，為經原審於調查證據並令兩造辯論後而為之事實認定。茲上訴
      人既未具體指摘原審之事實認定有何違背法令之情事，則其執原審判決有違比
      例及公平原則，且未慮及系爭土地所在地區現正沒落中等事由為上訴理由，實
      無可採。
  (二)、另上訴人固辯稱被上訴人就系爭土地請求上訴人給付使用補償金，惟上訴人乙
      ○○、甲○○、丙○○三人從未收受被上訴人之課徵通知，且上訴人就系爭土
      地地目自何時由「道」改為「建」，亦不知情等語，惟縱令認上訴人此部分所
      言為真，然此亦與本事件無涉，且屬原審認定上訴人是否無權占有系爭土地，
      及應給付若干補償金之事實認定範疇，參以上訴人亦未具體指摘原審此部分之
      事實認定有何違背法令之違誤，是其此部分所辯，亦無可採。
三、上訴人並未就本件原審判決認定事實有何不適用法規或適用不當有所具體指摘，
    已如上述，且未具體指出原審判決是否有民事訴訟法第四百六十九條所列第一款
    至第五款所列各款當然違背法令之情形，揆諸前揭說明，上訴人之上訴為不合法
    ，自應予以駁回。
四、又本件係小額訴訟，自應由本院就訴訟費用裁判確定其費用額，即本件第二審訴
    訟費用為五百五十二元（含上訴費三百九十六元、送達費一百五十六元）。
五、結論：本件上訴為不合法，應依民事訴訟法第四百三十六條之三十二第二項、第
    四百七十一條第一項、第四百三十六條之十九第一項、第九十五條、第七十八條
    ，裁定如主文。
中　　　華　　　民　　　國　　九十一　　年　　　一　　　月　　二十二　　日
                              臺灣高雄地方法院民事第五庭
~B審判長法　　　　官　黃蕙芳
~B　　　法　　　　官　林玉心
~B      法　　　　官　徐美麗
右正本係照原本作成。
本裁定不得抗告。
中　　　華　　　民　　　國　　九十一　　年　　　一　　　月　　二十二　　日
~B法院書記官　楊明月
